【裁判字號】    95,重訴,40
【裁判日期】    951011
【裁判案由】    損害賠償
【裁判全文】
臺灣雲林地方法院民事判決              95年度重訴字第40號
原      告  甲○○○
            戊○○
            乙○○
            庚○○
                        2 號.
            丙○○
            辛○○
兼  上四人
訴訟代理人  己○○
被      告  丁○○
上列被告因過失致死案件，經原告提起損害賠償之附帶民事訴訟
（95年度交重附民字第5 號），由本院刑事庭裁定移送前來，本
院於民國95年9 月22日言詞辯論終結，判決如下：
    主      文
被告應給付原告甲○○○新台幣玖拾捌萬伍仟柒佰壹拾肆元；給
付原告戊○○、乙○○、庚○○、丙○○、己○○、辛○○每人
新台幣壹拾捌萬伍仟柒佰壹拾肆元，及均自民國九十五年三月二
十一日起，至清償日止，按週年利率百分之五計算之利息。
原告其餘之訴駁回。
訴訟費用由被告負擔四分之一；餘由原告負擔。
本判決第一項於原告甲○○○以新台幣拾萬元，原告戊○○
、乙○○、庚○○、丙○○、己○○、辛○○各以新台幣陸萬元
供擔保後得假執行。
原告其餘假執行之聲請駁回。
    事實及理由
一、原告主張：被告於民國94年11月20日上午4 時45分許，駕駛
    車號FT－7673號自用客貨兩用車載運服飾沿雲林縣口湖鄉○○村○○路由西往東方向行駛，欲前往雲林縣北港鎮菜市場
    販售，途經該路15號（即口湖鄉金湖國小）前，本應注意車
    前狀況及保持前後車距離，竟疏未注意自後追撞紀萬所騎之
    腳踏車，紀萬因而人車倒地，受有頭部外傷、腦挫傷、胸部
    挫傷、多數肋骨骨折等等傷害，經送醫急救，仍不治死亡。
    原告甲○○○為紀萬之配偶、其餘原告為紀萬之子女，遭逢
    此喪親之痛，爰依民法第184 條、第192 條、第194 條規定
    提起本訴等語。並聲明：(一)被告應賠償原告甲○○○喪葬費
    新台幣（下同）500,000 元、精神慰撫金2,000,000 元，賠
    償其餘原告每人精神慰撫金1,000,000 元；(二)願供擔保，請
    准宣告假執行。
二、被告則以：伊無力負擔高額賠償等語，資為抗辯。聲明：駁
    回原告之訴。
三、兩造不爭執之事實：
  (一)被告於94年11月20日上午4 時40分許，駕駛車牌FT－7673號
    客貨兩用車，沿雲林縣口湖鄉○○村○○路由西往東方向行
    駛，途經該路15號（即口湖鄉金湖國小）前，疏未注意車前
    狀況，自後追撞訴外人紀萬所騎之腳踏車，紀萬因而人車倒
    地，受有頭部外傷、腦挫傷、胸部挫傷、多數肋骨骨折等等
    傷害，經送醫急救，不治死亡，被告因此被以業務過失致死
    罪，經本院刑事庭判處有期徒刑八月在案。
  (二)原告甲○○○為紀萬之配偶、其餘原告為紀萬之子女。
  (三)原告甲○○○因此件車禍事故支付殯葬費500,000 元；又原
    告等因此車禍領得強制汽車責任保險金1,500,000 元。
四、得心證之理由：
  (一)按汽車、機車或其他非依軌道行駛之動力車輛，在使用中加
    損害於他人者，駕駛人應賠償因此所生之損害。又不法侵害
    他人致死者，對於支出殯葬費之人，應負損害賠償責任。另
    不法侵害他人致死者，被害人之父母、子女及配偶，雖非財
    產上之損害，亦得請求賠償相當之金額，民法第191 條之2
    前段、第192 條第1 項、第194 條分別定有明文。本件被告
    駕車不慎侵害原告之被繼承人紀萬之生命，既經認定，對於
    原告等因而所受之損害，依上開規定，自應負賠償責任。查
    ，本案車禍被害人紀萬係原告甲○○○之配偶、係其餘原告
    之父之事實，有原告提出之戶籍謄本7 份在卷（詳本院95年
    度交重附民字第5 號卷第6 －15頁）可稽。紀萬（18年10月
    20日生）於晚年（76歲）遭此橫禍意外死亡，原告等人精神
    所受痛苦自非筆墨所能形容。又原告甲○○○（20年1 月16
    日生），未受教育，名下無任何財產；另原告戊○○（51年
    11 月23 日生）、乙○○（41年12月12日生）、庚○○（45
    年4 月2 日生）、丙○○（47年6 月20日生）、己○○（49
    年10年16日生）、辛○○（53年12月16日生）等人名下則有
    不動產及各項投資；至被告從事成衣零售，名下僅有房屋1
    棟，別無其他財產等情，有本院依職權調閱之稅務電子閘門
    財產所得調件明細表8 份在卷（見第18－33頁）可參。是依
    兩造之職業、身分、地位及經濟狀況等一切狀況，認原告甲○○○請求700,000 元之精神慰撫金；另其餘原告各請求40
    0,000 元之精神慰撫金，為屬相當；至渠等各逾此部分之請
    求，尚嫌過高，難謂正當，均應予駁回。
  (二)次按因汽車交通事故致受害人死亡者，不論加害人有無過失
    ，請求權人得依強制汽車責任保險法規定向保險人請求保險
    給付。所稱請求權人，在因汽車交通事故死亡者，為受害人
    之遺屬；其順位如下：1.父母、子女及配偶。2.祖父母。3.
    孫子女。4.兄弟姐妹。又同一順位之遺屬有數人時，按人數
    平均分配保險給付。再保險人依本法規定所為之保險給付，
    視為被保險人損害賠償金額之一部分；被保險人受賠償請求
    時，得扣除之。同法第7 條、第11條第1 項第2 款、第2項
    、第32條分別定有明文。本案車禍發生後被害人紀萬之遺屬
    即原告已受領強制汽車責任保險金1,500,000 元乙節，為兩
    造所不爭執。依上揭規定，原告每人可得分配之保險給付金
    額為214,286 元（1,500,000 ÷7 ＝214,286 ，元以下四捨
    五入）。從而，原告每人所得請求之損害賠償金額，應扣除
    每人已領得之上開汽車強制責任保險金，則原告甲○○○所
    得請求之損害賠償（喪葬費500,000 ＋慰撫金700,000 ＝1,
    200,000 ），扣除已領得之汽車強制責任保險金214,286 元
    ，應為985,714 元（計算式：1,200,000 －214,286 ＝985,
    714 ）；另其餘原告等六人每人得請求之損害賠償金額，扣
    除已領得之汽車強制責任保險金，應各為185,714 元（計算
    式：400,000 －214,286 ＝185,714 ）。
  (三)綜上所述，原告等本於侵權行為損害賠償法則，請求被告給
    付原告紀李芙985,714 元；分別給付原告戊○○、乙○○、
    庚○○、丙○○、己○○、辛○○每人185,714 元，及自附
    帶民事起訴狀繕本送達被告翌日（即95年3 月21日）起，至
    清償日止，按週年利率百分之五計算之利息部分，洵屬正當
    ，應予准許。逾此部分所為之請求，為無理由，應予駁回。
  (四)原告陳明願供擔保，聲請宣告假執行，經核其勝訴部分，合
    於法律之規定，爰酌定相當之擔保金額宣告之；其餘假執行
    之聲請，因訴之駁回而失所依附，不予准許。
五、據上論結，本件原告之訴，為一部有理由，一部無理由，依
    民事訴訟法第79條、第85條第1 項前段、第390 條第2 項，
    判決如主文。
中    華    民    國    95    年    10    月    11    日
                  民事第一庭    法  官  蔣得忠
以上為正本，係照原本作成。
如對本判決上訴，須於判決送達後廿日內向本院提出上訴狀。
中    華    民    國    95    年    10    月    11    日
                                書記官  賴成育


司法院資訊處製作；財團法人民間司法改革基金會備份。
